臺灣臺北地方法院刑事判決
110年度訴字第829號
公  訴  人  臺灣臺北地方檢察署檢察官
被      告  林昶宇


選任辯護人  絲漢德律師
            蔡宜峻律師
上列被告因重傷害案件，經檢察官提起公訴（110年度偵字第151
95號、110年度偵字第17630號），本院判決如下：
    主  文
林昶宇犯傷害致重傷罪，處有期徒刑肆年。
    事  實
一、林昶宇與古○○為前男女朋友關係（未同居，非家庭暴力防治
    法所定之家庭成員關係）。於民國110年4月23日凌晨0時許
    ，林昶宇在位於臺北市○○區○○街000○0號3樓之古○○住處，與
    古○○談論關於股票投資事宜，林昶宇因對古○○所述股票投資
    之觀念不認同，且古○○不願意繼續回應林昶宇之問話，林昶
    宇即認古○○態度敷衍致心生不滿，主觀上雖疏未預見，但依
    一般正常人之生活經驗，客觀上可預見以鈍器朝向人體頭面
    部丟擲，有高度可能擊中眼睛，致眼睛嚴重受傷，進而喪失
    視能之重傷結果，竟基於傷害之犯意，徒手持古○○放置在房
    間地板上之筆記型電腦（型號MacBook Air A1466，重量1.3
    5公斤），高舉過肩後，朝向古○○頭面部揮擲，擊中古○○左
    眼，致古○○受有頭部外傷、左眼皮撕裂傷、腦震盪、左眼眶
    骨閉鎖性骨折、左眼球破裂鞏膜裂傷及合併視網膜剝離之傷
    害，古○○經治療後，左眼仍受有視能嚴重減損至僅餘光覺之
    重傷害結果。
二、案經古○○訴由臺北市政府警察局中正第二分局報請臺灣臺北
    地方檢察署檢察官偵查起訴。
    理  由
壹、程序方面
一、被告以外之人於審判外之言詞或書面陳述，除法律有規定者
    外，不得作為證據，刑事訴訟法第159條第1項固定有明文。
    又按當事人、代理人或辯護人於法院調查證據時，知有第15
    9條第1項不得為證據之情形，而未於言詞辯論終結前聲明異
    議者，視為有前項之同意，同法第159條之5第2項亦有明文
    。本件檢察官、被告林昶宇及其選任辯護人於本院審理中，
    就本判決所引用審判外之言詞或書面陳述，迄本院審判期日
    言詞辯論終結前，皆未聲明異議而不予爭執。本院審酌其餘
    證據資料製作時之情況，尚無違法不當及證明力明顯過低之
    瑕疵，亦認為以之作為證據應屬適當，依上開規定，應認有
    證據能力。
二、至本判決所引用之其餘非供述證據，並無證據證明係公務員
    違背法定程序所取得，亦無顯有不可信之情況，且經本院於
    審理期日踐行合法調查程序，該等證據自得作為本案裁判之
    資料。
貳、實體方面
一、認定犯罪事實所憑之證據及理由：
（一）訊據被告固坦承於上開時地因認告訴人古○○與其討論股票
      投資之態度敷衍致心生不滿，嗣告訴人確有遭被告以徒手
      拿起之筆記型電腦砸中左眼，並受有頭部外傷、左眼皮撕
      裂傷、腦震盪、左眼眶骨閉鎖性骨折、左眼球破裂鞏膜裂
      傷及合併視網膜剝離等傷害之事實，惟矢口否認有何傷害
      致重傷之犯行，辯稱：我覺得告訴人敷衍敷衍，因而一時
      生氣，就拿起身邊的筆記型電腦往床墊方向丟，丟完之後
      不知道為什麼筆記型電腦會從我手中滑脫砸到告訴人，當
      時砸到她我也很驚嚇云云。辯護人則辯護以：被告因誤判
      筆記型電腦之重量，且可能因筆記型電腦連接充電線，導
      致被告將筆記型電腦往下丟時，不慎提前從被告手中滑出
      而打到告訴人，因此肇生本起意外事故，被告實無傷害告
      訴人之意圖等語。
（二）經查：
　 1、被告於上開時、地，徒手拿取告訴人之放置在房間地板上
      之筆記型電腦（型號MacBook Air A1466，重量1.35公斤
      ），並將該筆記型電腦以高舉過肩之方式舉起後，往床墊
      之方向擲出，造成躺在床墊上之告訴人受有頭部外傷、左
      眼皮撕裂傷、腦震盪、左眼眶骨閉鎖性骨折、左眼球破裂
      鞏膜裂傷及合併視網膜剝離之傷害，告訴人經治療後，左
      眼仍受有視能嚴重減損至僅餘光覺之重傷害結果，業據被
      告供述在卷（見偵15195不公開卷第17至18頁，偵15195卷
      第154頁，本院卷第354頁），核與證人即告訴人於本院審
      理時之證述大致相符（見本院卷第324至326頁），並有臺
      北市政府警察局中正第二分局刑案現場勘查報告書暨檢附
      現場照片、告訴人所供案發當時現場影像照片、臺北市立
      聯合醫院診斷證明書及就醫病歷各1份、醫療財團法人徐
      元智先生醫藥基金會亞東紀念醫院診斷證明書及就醫病歷
      各1份、臺北榮民總醫院診斷證明書1份、臺北榮民總醫院
      函文1份、臺北市政府警察局勤務指揮中心受理110報案紀
      錄單3張、臺北市政府消防局救災救護指揮中心受理報案
      紀錄表、救護紀錄表各1張、被告手繪案發現場位置圖及
      與告訴人相對位置、告訴人手繪案發現場位置圖及與被告
      相對位置、告訴人提供之案發現場照片整理暨說明表1份
      、案發現場平面圖1份、本案筆記型電腦照片4張等件在卷
      可憑（見他5182不公開卷第139至147、151至175、179至2
      62頁，偵15195不公開卷第63至71、75至95、275至295頁
      ，偵15195卷第157、271、333頁，本院卷第151至165頁）
      ，是此部分之事實，首堪為認定。
　 2、被告基於普通傷害之故意，向告訴人揮擲筆記型電腦之認
      定：
　  ⑴依證人即告訴人於偵查中之證述：我與被告聊天的過程當
      中，我因對被告談話內容不耐煩，發出了嘖一聲，之後又
      撐著聊了一會，被告當時走往房間門口，看起來像要離開
      ，我叫被告趕快離開，被告就對我說你要不要好好的談，
      同時舉起我的筆記型電腦，我以為被告是要往下摔，稍微
      起身作勢要拿，但因為不想與被告有肢體接觸或衝突，我
      就坐回床上說不要。接著被告就突然變臉，瞬間持筆記型
      電腦攻擊我的頭部。被告是站在原地將筆記型電腦砸過來
      擊中我頭部。我當時有用手擋，但瞬間就感覺到被物品擊
      中，血就不斷流下來。當時被告站立床墊右下角，我則是
      躺在床墊左上角部分。筆記型電腦原本在充電，放置在被
      告的腳邊。被告是瞄準我的頭，我有瞥見他臉變的很兇狠
      ，身體向前傾，然後筆記型電腦就砸過來等語（見偵1519
      5卷第268頁）；復於本院審理時證述：我當時很迷股票，
      有顯示我手機股票APP給被告看，被告問我若很低價賣會
      怎樣，我說這問題怪怪的，大家都要高價賣出去，但被告
      一直堅持問這個問題，我不知不覺的「嘖」了一聲，可能
      有惹到被告，後來我就趕快要滅火，再跟被告講一下股票
      價差的事情，因為當時很累了，時間約晚上12點出頭，隔
      日要6點起床搭車，我就躺下去準備睡覺，以前我不理被
      告他就會自己離開，被告原本站著面對門口好像要離開，
      又折回來走到我房間中間，緩緩的拿起我的筆記型電腦，
      帶著笑很冷靜的對我說，你一下說你股票賺你10萬，一下
      又說不一定，前後矛盾，同時用雙手把筆記型電腦水平緩
      緩拿起懸在空中約被告胸口高度，有超過我的頭，並問我
      要不要好好地談，因為被告拿起我的筆記型電腦我嚇到坐
      起來，我身體有往前動一下的動作想要搶回筆電，但沒有
      實際把筆記型電腦搶回來，便回答被告我不要談，就躺回
      去要睡覺。我原本以為被告會放下筆記型電腦，沒想到被
      告就用雙手類似飛鏢這樣把筆記型電腦往我臉揮砸過來，
      一瞬間我猝不及防，當時有用手擋但沒有擋到，我的臉就
      被筆記型電腦其中一個角砸到，最後一瞬間我有閉著眼，
      爬起來時血就一直滴了等語（見本院卷第324頁），是證
      人即告訴人明確證述被告係刻意拿起告訴人置於地上之筆
      記型電腦，舉至其胸口高度，並有先暫停動作，同時以不
      滿之口吻質問告訴人後，再將筆記型電腦用雙手以施力揮
      擲之方式砸往告訴人之頭面部，則被告所辯筆記型電腦係
      自其手中不小心滑落云云，當屬避咎卸責之詞，不足採信
      。況依被告所述：我當下認為告訴人都已經唸到博士學位
      了，想法怎麼會如此偏差，之後我就生氣了，便以右手撿
      起告訴人放在地上的筆記型電腦，但因為該筆記型電腦體
      積有點大、又有點重量。筆記型電腦是放在我身旁的地上
      ，當時我撿起筆電想要往我面前摔。我是將手高舉過肩，
      差不多與我的頭一樣高，往前摔時筆記型電腦提前我手上
      滑出去。我當時是面對床的方向等語（見偵15195不公開
      卷第17、154頁）。則依被告自述於當下已對告訴人心生
      不滿，方才自地上拿起筆記型電腦，且明知該筆記型電腦
      為體積非小且具相當重量，仍持之朝向距離約1張床墊之
      告訴人方向揮擲並砸至告訴人之頭面部。益徵被告主觀上
      確有傷害告訴人之動機及故意，應無疑義。
　　⑵復審酌卷附被告提出之案發現場位置圖及告訴人提出之案
      發現場照片整理及案發現場平面圖等件（見本院卷第95、
      157、161頁），可知案發時被告站立之位置與告訴人頭面
      部位置之水平距離約莫達一個雙人床墊長度（約180至190
      公分），且該筆電規格重達1.35公斤，如無外加橫向揮擲
      之力量，理應受重力之影響而垂直掉落地面，自無可能橫
      向位移達180至190公分。再觀諸告訴人所受前揭傷勢，除
      左眼脆弱部位因重物撞擊而造成左眼球破裂鞏膜裂傷及合
      併視網膜剝離之傷勢外，告訴人並受有腦震盪、左眼眶骨
      閉鎖性骨折之傷害，可見告訴人所受傷勢既深且密集，此
      與被告疏於注意而不慎使所持筆記型電腦滑落脫手砸及告
      訴人成傷之情形迥然有別，倘非遭被告以猛力揮擲之力道
      丟砸筆記型電腦，實無以致之。再者，被告係自地面拿起
      連接充電線之筆記型電腦，如係不慎滑落時筆記型電腦仍
      連接充電線，理應會受充電線之拘束而於滑落時停留原地
      ，更無可能朝向告訴人所在之床墊對角位置飛去，是被告
      及其辯護人所辯，均與物理基本常識不符而不可採。是被
      告確有施力將該筆記型電腦朝向告訴人頭面部揮擲之客觀
      行為，甚為明確。
　　⑶從而，被告主觀上具傷害告訴人之動機及故意，客觀上復
      有徒手朝告訴人頭面部揮擲重量達1.35公斤之筆記型電腦
      之傷害行為，顯有為故意傷害告訴人之犯行，自堪為認定
      。
 　3、被告對於重傷結果，客觀上有預見之可能性：
 　 ⑴按刑法第277條第2項後段之傷害致重傷罪，係對於犯普通
      傷害罪致發生重傷結果所規定之加重結果犯，參酌同法第
      17條規定，以行為人所實施之普通傷害行為，乃「客觀上
      能預見」可能發生超越其犯意之重傷結果，亦即行為人對
      於重傷結果在客觀上有預見之可能，但事實上因當時之疏
      忽致「未預見」為要件。倘行為人對造成被害人重傷結果
      之發生，主觀上有預見且不違背其本意，即應對重傷結果
      負不確定故意之責。次按重傷害與傷害之區別，應以行為
      時係基於重傷害或傷害之故意以為斷。被害人所受傷勢、
      部位及傷害行為當時之主、客觀情況，均應於審究犯意時
      ，供為重要參考資料。另法院就行為人是重傷害或傷害之
      故意，應就案內一切證據詳查審認，視其犯罪動機、所使
      用之兇器、下手情形、傷害次數、傷害部位、傷勢程度、
      犯後態度等綜合判斷以為認定（最高法院94年度台上字第
      412號、85年度台上字第5611號判決意旨參照）。
　　⑵查，被告與告訴人於案發當日仍共同用餐，且被告為本案犯行前，尚與告訴人討論關於股票投資之觀念，雖被告因雙方觀念意見不合而情緒失控，進而為本案犯行，惟二人間尚無深仇大怨。復審酌告訴人因被告揮擲筆記型電腦而受傷流血後，被告即刻撥打110，並請求儘速提供救護車送被告就醫等情，有臺北市政府警察局勤務指揮中心受理110報案紀錄單及本院就報案錄音檔案之勘驗筆錄在卷足參（見本院卷第182、219至220頁），可認被告所辯其見告訴人受傷流血也嚇到，並無故意對告訴人造成重傷害結果之意思，告訴人發生重傷之結果，係出於意外等語，即屬非虛。惟依一般正常人之生活經驗，客觀上可預見以鈍器朝向人體頭面部猛力揮擲，有高度可能擊中眼睛，致眼睛嚴重受傷，進而喪失視能之重傷結果。則告訴人所受前述重傷結果，既係被告之普通傷害行為所致，且此加重結果亦為客觀上所得預見，被告自應負傷害致重傷之責。
（三）綜上，本件事證已臻明確，應依法論科。 　　 
三、論罪科刑：
（一）核被告所為，係犯刑法第277條第2項之傷害致重傷罪。本
      件被告之行為固足以構成刑法第277條第2項之傷害致重傷
      罪，但尚無庸逕依同法第278條第1項之重傷罪論科，業如
      前述，公訴意旨認被告涉犯重傷害罪，容有誤會，惟因其
      基本社會事實既屬同一，本院自得審理，並逕依刑事訴訟
      法第300條規定變更起訴法條。
（二）本案不符合自首之要件：
　　　按所謂自首，係以對於未發覺之犯罪，在有偵查犯罪職權之公務員知悉犯罪事實及犯人之前，向該管公務員承認犯罪而接受裁判而言；又所謂發覺，不以有偵查犯罪之機關或人員確知其人犯罪無誤為必要，僅須有確切之根據得為合理之可疑者，亦屬發覺（最高法院106年度台上字第705號判決意旨參照）。經查，被告於本案犯行後，雖立即於同日凌晨0時11分許撥打110請求警方協助送告訴人就醫，惟經本院勘驗臺北市政府警察局勤務指揮中心受理110報案紀錄之錄音檔案，被告於該日凌晨0時11分36秒之報案內容，僅係請求警方提供救護車，並稱告訴人不小心被電腦打到等語，嗣經值勤警員詢問發生何事，被告隨即稱「就是不小心打到」，警員續追問內容後，被告即未回答而稱要自行帶告訴人就醫並掛斷電話。隨後告訴人即於同日凌晨0時16分35秒撥打110報案並說明遭被告以電腦砸眼睛之情事，此有臺北市政府警察局勤務指揮中心受理110報案紀錄單及本院勘驗筆錄在卷可參（見本院卷第182至183、219至220頁），足認被告於告訴人撥打110報案前，並無向有偵查犯罪權之機關或人員承認犯罪而接受裁判之意思及行為，核與自首之要件不符。是就被告所為之本案犯行，自無刑法第62條自首得減輕其刑規定之適用。
（三）爰以行為人責任為基礎，審酌被告為具有社會生活經驗之
      成年人，惟僅因細故即情緒失控，竟率以隨手取得體積非
      小且重量非輕之筆記型電腦，施力揮擲向告訴人之頭面部
      ，造成告訴人受有頭部外傷、左眼皮撕裂傷、腦震盪、左
      眼眶骨閉鎖性骨折、左眼球破裂鞏膜裂傷及合併視網膜剝
      離等嚴重傷害，並造成告訴人左眼經治療後仍受有視能嚴
      重減損至僅餘光覺之重傷害結果，其所生危害程度甚鉅，
      所為亦無足取，且迄今未坦承犯行，亦無與告訴人達成和
      解之犯後態度，並兼衡被告於審理中自述其為光電博士畢
      業之教育程度、擔任學術機構機械系助理教授之工作狀態
      與經濟狀況，及本件之犯罪動機、目的、手段等一切情狀
      ，量處如主文所示之刑。
據上論斷，應依刑事訴訟法第299條第1項前段、第300條，判決
如主文。
本案經檢察官林岫璁偵查起訴，檢察官羅儀珊到庭執行職務。
中　　華　　民　　國　　111 　年　　6 　　月　　27　　日
　　　　　　　　　刑事第十一庭  審判長法  官  鄧鈞豪
　　　　　　　　　　　　　　　　　　　法  官  林鈺珍
　　　　　　　　　                    法　官　趙德韻
上正本證明與原本無異。 
如不服本判決應於收受送達後20日內向本院提出上訴書狀，並應
敘述具體理由；其未敘述上訴理由者，應於上訴期間屆滿後20日
內向本院補提理由書（均須按他造當事人之人數附繕本）「切勿
逕送上級法院」。告訴人或被害人如對於本判決不服者，應具備
理由請求檢察官上訴，其上訴期間之計算係以檢察官收受判決正
本之日期為準。 因疫情而遲誤不變期間，得向法院聲請回復原
狀。
　　　　　　　　　　　　　　      　　書記官　田芮寧
中　　華　　民　　國　　111 　年　　6 　　月　　27　　日
附錄本案論罪科刑法條全文： 
中華民國刑法第277條
傷害人之身體或健康者，處5年以下有期徒刑、拘役或50萬元以
下罰金。
犯前項之罪，因而致人於死者，處無期徒刑或7年以上有期徒刑
；致重傷者，處3年以上10年以下有期徒刑。